臺灣高等法院刑事判決　　　　　　　　94年度上易字第1140號
上　訴　人　臺灣板橋地方法院檢察署檢察官
被　　　告　己○○
選任辯護人　陳佳瑤律師
　　　　　　吳佳育律師
被　　　告　丁○○
　　　　　　戊○○
　　　　　　甲○○
上列上訴人因被告等侵占案件，不服臺灣板橋地方法院92年度易
字第2658號，中華民國94年4月25日第一審判決（起訴案號：臺
灣板橋地方法院檢察署91年度偵字第14741號、92年度偵字第157
53號），提起上訴，暨移請併案審理（臺灣板橋地方法院檢察署
94年度偵字第11046號），本院判決如下：
    主  文
上訴駁回。
    理  由
一、本案經本院審理結果，除補充下列理由外，餘認第一審判決
    對被告己○○、丁○○、戊○○、甲○○均為無罪之諭知，
    核無不當，應予維持，並引用第一審判決書記載之證據及理
    由（如附件）。
二、(一)原判決有關系爭立即樂封口膜，係屬證人王文賓寄放予被
    告己○○之論載部分（原判決第六頁），應更正為冠軍杯膠
    膜部分之論載；至立即樂封口膜部分，補充如三(三)所載理由
    。
    (二)原判決有關臺灣板橋地方法院檢察署移送原審併案審理之
      部分（92年度偵字第2248號），因經原審退回該部分併案
      後，再經該署以94年度偵字第11046號案卷移送本院併案
      審理，然因本件被告戊○○被訴部分，業經判決無罪，併
      辦部分與本案間即無何裁判上一罪之關係，自無從併予審
      理，爰退回檢察官另行處理。
三、檢察官上訴意旨略以：(一)搜索扣押目錄表之五公斤裝果汁，
    原貼有超允公司之商品標籤，再覆以承允公司之標籤，另卷
    附之銷售明細表上並無該項物品之銷售紀錄，(二)另「立即樂
    」封口膜二箱，為超允公司所獨家經營之加盟體系，與王文
    賓所經營之「冠軍杯」加盟體系不同，卷附之銷售明細表上
    亦無該項物品之銷售紀錄，(三)冠軍杯膠膜二箱，係超允公司
    之庫存物品，被告己○○係私自將該項物品運至承允公司等
    ，指摘原判決為不當，並聲請傳喚乙○○、林國清為證。經
    查：
  (一)系爭五公斤裝果汁之物品，係承允公司向超允公司等所購，
    承允公司並有支付款項予超允公司等情，有出貨單、銷售明
    細表及超允公司富邦銀行之存摺影本等件附卷可佐（第1474
    1號偵卷第240至242頁、第221、222頁，原審卷第78至87頁
    ），參諸證人即原任超允公司之會計蔡美淑於本院結證稱：
    伊於八十八年六月至九十一年六月任職超允公司，為會計及
    業務處理之工作，附於偵查卷之銷售明細表係由伊去收款，
    丁○○付款給伊，伊有存入超允公司帳戶，且銷售明細表之
    計算單價係乙○○告知伊，如公司與客戶請款金額有出入，
    會與客戶聯絡更改單價，再請業務去補收（本院卷第132頁
    ），證人乙○○亦證稱：公司收款也有核算錯誤過，價格要
    重新核對（本院卷第130頁）。足徵證人蔡美淑確有為超允
    公司處理系爭貨物收款之情形，並已將被告丁○○交付新台
    幣（下同）三十五萬三千四百零七元之款項，存入超允公司
    富邦銀行帳戶無訛；至於因系爭貨物項目明細甚多，或有少
    數遺漏之款項未付之情況，亦屬事理之常，徵之被告已付款
    逾三十五萬餘元，焉有故不支付部分小額款項之理，超允公
    司如認被告等有遺漏部分款項未付清或認證人蔡美淑所收款
    項單價有誤之情事，自可循民事途徑解決，惟要難以貨品上
    仍貼有超允公司之標籤或銷售明細表上有部分貨品誤列之情
    事，而逕對被告等責以侵占之犯行。
  (二)至冠軍杯膠膜二箱部分，徵之證人王文賓於原審審理時結證
    稱：伊有寄放伊自生品牌的冠軍杯封口膠膜予己○○個人；
    因為伊沒有那麼大的倉庫，所以寄放在那邊，當時公司名稱
    是超允公司，伊是請己○○幫伊保管，接洽之人都是己○○
    等語在卷（原審卷第275、276頁），證人乙○○於本院亦證
    稱：冠軍杯膠膜所有權為王文賓所有（本院卷第129頁），
    足見該膠膜為王文賓所有並寄放予被告己○○處，核無侵占
    之情形已然明確。
  (三)至立即樂膠膜部分，檢察官雖提出告發人庚○○自製之超允
    公司遺失明細表一份為據（同上偵卷第192、193頁），然已
    為被告等否認其證據能力在卷，檢察官就該貨品係專屬超允
    公司加盟體系自營品牌之證明迄未提出憑據供查證，尚難援
    為不利於被告之證據，況徵之卷附之銷售明細表，被告丁○○已有向超允公司訂購立即樂杯，並為付款之情事（同上偵
    卷第221頁），衡情，為搭配使用，焉有不訂購立即樂膠膜
    為使用之理，至超允公司如認此部分有遺漏款項未付清情事
    ，當亦可循民事途徑解決，惟要難論以業務侵占犯行。至證
    人乙○○於本院到庭所為之證詞，均無從憑為不利於被告等
    之依據，另聲請傳喚業務員林國清以資證明系爭立即樂及冠
    軍杯膠膜均為超允公司所訂購一節，衡諸前開(二)(三)之論述，
    已無傳喚之必要，併予敘明。綜上所述，本件檢察官上訴指
    摘各節為無理由。應予駁回。
四、據上論斷，應依刑事訴訟法第三百七十三條、第三百六十八
    條，判決如主文。
本案經檢察官呂丁旺到庭執行職務。
中　　華　　民　　國　　94　　年　　12　　月　　14　　日
　　　　　　　　　刑事第二十一庭審判長法　官  溫耀源
　　　　　　　　　　　　　　　　　　  法　官  邱同印
　　　　　　　　　　　　　　　　　　  法　官  段景榕
以上正本證明與原本無異。
不得上訴。
          　　　　　　　　　　　　　　書記官  陳靜姿
中　　華　　民　　國　　94　　年　　12　　月　　14　　日
附件：
臺灣板橋地方法院刑事判決　　　　　　　92年度易字第2658號
公　訴　人　臺灣板橋地方法院檢察署檢察官
被　　　告　己○○　男　32歲（民國○○年○○月○○日生）
　　　　　　　　　　住臺北縣新莊市○○路871?? 之2 號
                    居臺北縣新莊市○○○路80巷2 號
　　　　　　　　　　身分證統一編號：Ｚ000000000號
?????　丁○○　男　31歲（民國○○年○月○日生）
　　　　　　　　　　住臺北縣新莊市○○街133 巷4 弄10號2
                      樓
　　　　　　　　　　身分證統一編號：Ｚ000000000號
上列二人共同
選任辯護人　吳佳育律師
??????陳佳瑤律師
被　　　告　戊○○　女　28歲（民國○○年○月○○日生）
　　　　　　　　　　住臺北縣五股鄉○○路○ 段171 巷22號4
                    樓
　　　　  　　　　　身分證統一編號：Ｚ000000000號
?????　甲○○　男　34歲（民國○○年○○月○日生）
　　　　　　　　　　住基隆市○○路82號
                    居基隆市○○路52號
　　　　　　　　　　身分證統一編號：Ｚ000000000號
上列被告等因侵占案件，經檢察官提起公訴（91年度偵字第1474
1 、92年度偵字第15753 號）及併案審理（92年度偵字第2248號
），本院判決如下：
    主  文
己○○、丁○○、戊○○、甲○○均無罪。
    理  由
一、公訴意旨略以：被告己○○係位於台北縣新莊市○○路431
    巷87號1 樓「超允食品有限公司」（下簡稱超允公司）之負
    責人，為從事業務之人，因早有意在外另行籌組公司，同時
    亦不滿告訴人即超允公司股東庚○○等人片面決定免除其超
    允公司負責人之身分，竟與被告即超允公司會計戊○○、被
    告即超允公司離職員工丁○○及被告甲○○等人基於意圖為
    自己不法所有之犯意聯絡，接續於民國（下同）91年5 月25
    日及同年5 月26日晚間，利用不知情之超允公司倉儲備貨組
    組長陳奕錞、司機林其輝，共同將被告己○○於職務上所保
    管如附表所示之超允公司之生財設備及庫存物料等物品，以
    變易持有為所有之意思，予以侵占入己，共同搬運至被告己○○、丁○○2 人所經營位於台北縣新莊市○○○路80巷2
    號之承允企業有限公司（下簡稱承允公司）內，嗣經超允公
    司股東庚○○等人發覺超允公司之存貨大量減少，經報警處
    理後會同警方持搜索票至前開承允公司所在地內進行搜索，
    並當場扣得超允公司所有冷氣機2 台、烏梅汁（5 公斤裝）
    4 罐、香檳葡萄（5 公斤裝）2 罐、桂花蜜梅汁（5 公斤裝
    ）1 罐、青蘋果汁（5 公斤裝）2 罐、芒果汁（5 公斤裝）
    2 罐、葡萄椰果（4 公斤裝）4 罐、青蘋果（4 公斤裝）4
    罐、業務文件17份共計48張、黑鑽粉團8 包、純紅茶107 包
    、立即樂封口膜2 箱、草莓汁1 桶、冠軍杯膠膜2 箱、黑鑽
    珍珠69包、黑鑽珍珠120 包、大吸管共計5 箱、蜂蜜69瓶、
    燒仙草8 箱、花豆罐4 箱、紅豆罐3 .4 箱 、四杯架3 箱、
    封口機2 台、立即樂杯AO500 計23箱、立即杯樂AO700 計5
    箱、小吸管（水晶色）500CC 計9 箱、小吸管（彩色）500C
    C 計5 箱、大吸管（水晶色）500CC 計6 箱、小吸管（水晶
    色）700CC 計2 箱、大吸管（彩色）500CC 計5 箱、大吸管
    （水晶色）700CC 計7 箱及原味椰果（4 公斤裝）4 罐等物
    。因認被告己○○、丁○○、戊○○及甲○○等人涉有刑法
    第336 條第2 項之業務侵占罪嫌云云。
二、按犯罪事實應依證據認定之，無證據不得推定其犯罪事實；
    不能證明被告犯罪者，應諭知無罪之判決，刑事訴訟法第15
    4 條、第301 條第1 項分別定有明文。又刑事訴訟法上所謂
    認定犯罪事實之證據，係指足以認定被告確有犯罪行為之證
    據而言；告訴人之告訴，係以使被告受刑事訴追為目的，故
    其陳述是否與事實相符，仍應調查其他證據以資審認（最高
    法院29年上字第3105號判例、52年台上字第1300號判例參照
    ），若其攻擊之詞尚有瑕疵，則在此瑕疵未予究明以前，自
    不能採為斷罪基礎。而認定不利於被告之事實，須依積極證
    據，茍積極證據不足為不利於被告事實之認定，即應為有利
    於被告之認定，更不必有何有利之證據。
三、公訴意旨認被告己○○等4 人涉犯上開罪嫌，無非係以被告
    丁○○之供述、證人陳奕錞、林其輝之證詞、超允公司之門
    禁刷卡紀錄、扣押物品目錄表及贓物認領保管單等為論據。
    訊之被告己○○等4 人均堅決否認有前開犯行，被告己○○
    辯稱：扣案之物品都是伊向超允公司或其他公司購買或他人
    寄放之物品，扣案之冷氣機2 台是伊胞兄曹溫榮所有寄放予
    伊等語；被告丁○○則辯稱：扣案之飲料是伊向超允公司購
    買的，有出貨資料，貨款是以現金交予蔡美淑經理等語；被
    告戊○○則辯稱：丁○○有打電話到公司訂貨，出貨單是伊
    打的，價格部分業務都可以決定等語；被告甲○○則辯稱：
    伊是在承允公司開幕前3 天到承允公司作水電，伊在承允公
    司工作時，如果有貨車來時，伊有空，就會幫忙搬，伊沒有
    到超允公司取貨等語。經查：
（一）公訴人起訴認被告己○○等人涉嫌共同將被告己○○於職
      務上所保管如附件所示之超允公司之生財設備及庫存物料
      等物品，予以侵占入己之事實，係引用告發人即超允公司
      股東庚○○於偵查中所提出之超允公司遺失清冊1 件作為
      附件（見丙○91年度偵字第14741 號偵查卷宗第186 至18
      8 、192 、193 頁告發人庚○○刑事追加告發暨補充告發
      理由狀及所附之告證三），無異認為告發人庚○○所製作
      之超允公司遺失清冊中所載之物品，皆係遭被告己○○等
      人所侵占，然告發人庚○○於提出之時，並未提出超允公
      司對該清冊中之物品有所有權之憑據，是前揭物品，是否
      確皆為超允公司所有，及是否屬被告己○○職務上所保管
      之物，尚有疑義，仍應調查其他證據以資審認。
（二）被告丁○○於警詢時曾供稱：91年5 月25日有向超允公司
      買貨，而貨是陳奕錞準備給伊的，而且是超允公司司機載
      到伊公司等語（見同上偵查卷宗第39頁丁○○警詢筆錄）
      ；其於偵查中亦供陳：因伊向超允公司買貨要點貨，點貨
      後是司機林其輝拿給伊簽收的（指銷貨明細及簽收單），
      然後用現金匯至超允公司帳戶等語（見同上偵查卷宗第21
      1 頁91年11月22日及第248 頁92年8 月12日訊問筆錄）；
      核與同案被告己○○於本院準備程序時提呈之答辯狀表示
      ：91年6 月17日台北縣新莊分局搜索承允公司後所製作之
      扣押物品目錄表中之物品，均係承允公司向超允公司及其
      他廠商所購買，或他人寄放之物品，其所有權均屬承允公
      司及寄託人所有乙情（見本院卷宗第70頁被告己○○之93
      年5 月10日答辯狀1 件），並提出大湖草莓農場等數家公
      司開立之出貨單17份、送貨單11份、估價單2 份、收據1
      份、王國軒證明書1 份、付款支票存根及付款證明等數紙
      （以上均為影本）各在卷以資為證（附於本院卷宗第78至
      110 、204 至236 頁）；其並於準備程序時供稱：（指向
      超允公司買貨）是由丁○○付款的，現金交給超允的會計
      蔡美淑（即伊大嫂）等語（見本院審理卷宗93年11月22日
      準備程序筆錄第4 頁），互核相符，並有銷貨明細表2 紙
      、送貨單7紙、超允公司富邦銀行存摺1份（均為影本）各
      在卷可稽（分別附於丙○91年度偵字第14741號偵查卷宗
      第221、222、224至227頁、第240至242頁）；又證人陳奕
      錞於本院審理時亦結證稱：（檢察官問：91年5 月25日、
      26日晚上是否有人請你去超允搬東西？）有，是己○○叫
      伊去的，其表示超允要倒了，他是在星期五晚上打電話到
      伊家... 星期六、星期天在超允搬超允的貨，有出貨單
      ... （檢察官問：還有叫何人搬東西？）林其輝... 一般
      正常情形是戊○○製作出貨單... 伊負責管理進、出貨..
      （辯護人問：出貨單等文件上的客戶簽章欄的“陳”是否
      為你的簽名？）是伊簽的等語（見本院卷宗94年3月2日第
      5至7頁審判筆錄）；據上足徵，被告丁○○及己○○於91
      年5月25日起即依訂貨程序向超允公司訂貨，由超允公司
      小姐即同案被告戊○○負責製作出貨單，由超允公司倉儲
      備貨組組長陳奕錞依出貨單出貨，並由被告丁○○到超允
      公司現場點貨簽收後，再由超允公司司機林其輝開車載運
      貨品至承允公司，之後由被告丁○○將以成本單價加計1
      至2元計算全部貨款共353407元貨款，以現金交予超允公
      司會計部經理蔡美淑入公司帳，故超允公司應未有虧損之
      情形，是被告丁○○及己○○辯稱查扣之物品（除後述《
      三》之冷氣機2台、業務文件17份共計48張及立即樂封口
      膜2箱外）均是向超允及其他廠商購買乙情，應非子虛，
      故前揭扣案之物，既然經由買賣關係取得，所有權即為承
      允公司所有，應不能作為本件侵占事實之認定。
（三）證人即被告己○○之胞兄曹溫榮於本院審理時結證稱：伊
      有寄放冷氣機2 台至3 台在超允公司，後來送給丁○○，
      因時隔已久，伊忘記確實的東西，冷氣機的牌子伊不記得
      ，是窗型，2 台都是一噸半，因為伊當時人在大陸，將承
      租的房子退租，伊就將東西搬到超允公司，伊是超允公司
      的總經理乙情（見本院卷宗同上審判筆錄第17至19頁）；
      證人林其輝於本院審理時則結證稱：伊星期五有搬冷氣（
      2 台其中有1 台是分離式）等語（見同上審判筆錄第12
      頁）；惟告發人即超允公司股東庚○○於本院準備程序時
      指稱：扣案之冷氣機是3 台，不是2 台，是伊自己的，其
      中一部是分離式冷氣... 曹溫榮的東西伊聽員工說他們已
      經僱用大卡車載回埔里，包括2 台冷氣機等語（見本院卷
      宗93年11月22日準備程序筆錄第3 、4 頁）；然查，上開
      警員搜索承允公司後所製作之扣押物品目錄表內，雖有扣
      得冷氣機2 台，惟已於91年6 月17日搜索當日發還予告發
      人庚○○具領保管（見同上偵查卷宗第51頁台北縣警察局
      贓物認領保管單1 紙可憑），而扣案之2 台冷氣機，為何
      種品牌、型式、噸數，遍觀全卷，皆無相關證據，足以究
      明其所有權歸屬，是自不能僅憑告發人之片面指訴採為論
      罪之基礎。而前揭搜索扣押目錄表中扣得之業務文件17份
      共計48張部分，被告己○○於警詢時辯稱：伊是超允公司
      之負責人，所以伊有權利保管超允公司保密之文件等語（
      見同上偵查卷宗第10頁警詢筆錄），並於偵查中提出答辯
      認其縱然被解除公司協理職務但其為超允公司負責人之身
      分並未改變乙節，且提呈超允公司營利事業登記證及公司
      登記查詢資料各1 件（均為影本）附卷供參（附於同上偵
      查卷宗第238 、239 頁），足見被告己○○為超允公司之
      負責人，仍有權利保管超允公司之文件，且亦無證據足以
      證明被告己○○有易持有為所有之情形。至前揭搜索扣押
      目錄表中之立即樂封口膜2箱部分，被告己○○辯稱：係
      屬冠軍杯總店負責人王文賓（原誤為王國軒）所有等語，
      核與證人王文賓於本院審理時結證稱：伊寄放伊自生品牌
      的冠軍杯封口膠膜予己○○... 因為伊沒有那麼大的倉庫
      ，所以寄放在那邊等語大致相符（見本院卷宗第275頁94
      年3月2日審判筆錄），足見該封口膜為王文賓所有並寄放
      予被告己○○處，亦無侵占之情形。
（四）被告戊○○前開辯稱係同案被告丁○○打電話到超允公司
      訂貨而由其打出貨單乙情；核與同案被告丁○○於偵查中
      供稱：（問：向何人訂貨？）是戊○○，那時她還在超允
      公司等語（見同上偵查卷宗第211 頁91年11月22日訊問筆
      錄）；是以被告戊○○當時既係超允公司職員，且在公司
      負責接電話與打出貨單，並未逾越其職務範圍內，且同案
      被告丁○○於訂貨後亦有支付貨款金額（詳如前述），故
      亦無證據證明被告戊○○有何不法之情形。被告甲○○則
      辯稱：伊是承作承允公司之水電，偶而見貨車到承允公司
      時，會幫忙搬貨，伊沒有到出貨地點取貨，伊沒有幫忙開
      貨車等語（見同上94年3 月2 日審判筆錄第30頁）；而被
      告丁○○及己○○皆表示被告甲○○並未在承允及超允公
      司任職，並非該2 家公司之員工乙情，雖證人陳奕錞、林
      其輝於本院審理時均曾結證稱被告甲○○有到超允公司幫
      忙搬貨乙節（見本院卷宗第261 頁94年3 月2 日審判筆錄
      ），即便屬實，又被告丁○○等人有於超允公司非上班時
      間內，到超允公司搬貨之事實，然因該次搬貨係被告丁○○依訂貨程序向超允公司訂貨（詳如前述），縱使係於超
      允公司非上班時間搬貨，亦僅屬不洽當，尚不能執此為認
      定被告丁○○等人有何不法之情事。
四、綜上所述，本院綜合卷證資料，對於公訴意旨所指被告己○○等人涉有業務侵占罪之犯行，然客觀上既尚未達於通常一
    般人均不致有所懷疑，而得確信其犯罪事實之程度，依「罪
    證有疑，利於被告」之法則，即應作有利於被告等人無罪之
    認定。此外，復查無其他積極證據足資證明被告等人有業務
    侵占之犯行，既不能證明被告等犯罪，自應諭知被告等人無
    罪之判決。
五、至檢察官另移送本院併案審理被告戊○○涉嫌業務侵占犯行
    部分（92年度偵字第2248號），因本件被告戊○○被訴部分
    ，業經判決無罪，併辦部分自無從與之併為審理，爰退回檢
    察官另行處理，併此敘明。
據上論斷，應依刑事訴訟法第301 條第1 項，判決如主文。
本案經檢察官孫治平到庭執行職務
中　　華　　民　　國　　94　　年　　4 　　月　　25　　日
                  刑事第十五庭  審判長法  官  高  玉  舜
                                      法  官  吳  幸  娥
                                      法　官  陳  靜  茹
